【裁判字號】    95,上易,210
【裁判日期】    950809
【裁判案由】    侵權行為損害賠償
【裁判全文】
臺灣高等法院民事判決                 95年度上易字第210號
上  訴  人  乙○○
訴訟代理人  朱容辰律師
被  上訴人  中華快遞股份有限公司
法定代理人  甲○○
被  上訴人  丙○○
共      同
訴訟代理人  李旦律師
            江俊賢律師
            謝伊婷律師
上列當事人間侵權行為損害賠償事件，上訴人對於中華民國94年
12月8 日臺灣臺北地方法院94年度北訴字第11號第一審判決提起
上訴，經本院於95年7月26日言詞辯論終結，判決如下：
    主  文
上訴駁回。
第二審訴訟費用由上訴人負擔。
    事實及理由
一、上訴人起訴主張：伊於93年1月5日下午1時25 分前後五分鐘
    左右，騎乘車號DUO-955 號輕型機車沿台北市○○○路南往
    北內線第三車道行駛，至長安東路交岔口時，適被上訴人中
    華快遞股份有限公司（下稱中華公司）僱用之被上訴人丙○
    ○駕駛公司之車牌A7-946號營業小貨車，沿長安東路東向西
    行駛，因闖紅燈衝撞伊之機車，致伊倒地受有右肩鎖骨關節
    脫臼等傷害，機車之車身亦受損。伊因而支出醫療費用新台
    幣（下同）71,834元、營養費48,000元、看護費46,000元、
    就診車資3,500元、機車修理費6,000元、車輛行車事故鑑定
    費5,000元；因休養16個月無法工作，損失薪資報酬32 萬元
    ；又因本件受傷，身心重創，精神相當痛苦，請求非財產上
    損害50萬元。而被上訴人中華公司為被上訴人丙○○之僱用
    人，應負連帶賠償責任。爰依民法第184條、第188條等規定
    ，請求判命：(一)被上訴人應連帶給付100 萬元，及自起訴狀
    繕本送達翌日起至清償日止按年息5％ 計算之利息；(二)願供
    擔保請准宣告假執行等情。
    原審駁回上訴人之訴及假執行之聲請。
二、上訴人提起第二審上訴，補充陳述意旨略以：(一)被上訴人丙
    ○○於偵查中陳稱：事故當時其同方向之左側車道有待轉汽
    車遮蔽其視線，所以無法注意到上訴人云云。惟被上訴人丙
    ○○當時駕駛小貨車，駕駛座較一般自小客車為高，視野較
    廣，如何會因左側有汽車待轉而無法看到左側來車﹖(二)另依
    被上訴人丙○○所言，其車行號誌為綠燈，且其同向之左側
    車道尚有汽車待轉，依經驗法則判斷，可知當時對向來車甚
    多，伊如何在未煞車情況下，穿過車流甚大的對向道，撞及
    被上訴人丙○○駕駛之小貨車？而被上訴人丙○○於偵查中
    辯稱：伊係「慢慢的」從車陣的縫細中「鑽」出，顯與車輛
    要待轉的前提不符，益見被上訴人丙○○所言前後矛盾。依
    被上訴人丙○○之說法，反足以令人相信當時其車行號誌並
    非「綠燈」，而為「紅燈」，是被上訴人丙○○有闖紅燈之
    嫌，而為有過失。爰聲明：(一)原判決廢棄。(二)被上訴人應連
    帶給付上訴人100 萬元，及自起訴狀繕本送達翌日起至清償
    日止按年息5％計算之利息。
    被上訴人則以：(一)上訴人於事故發生後之意識清醒狀態下，
    自陳：「因趕上班未注意燈號」，証人即承辦警員於偵查中
    亦證稱：「告訴人（即上訴人）於接受詢問時，精神狀況是
    意識清醒」。上訴人嗣於鑑定覆議聲請書翻稱：「丙○○搶
    黃燈」，於受不利益之鑑定覆議意見書後復辯稱：「丙○○
    闖紅燈」，其陳述反覆矛盾，自無可採。可見上訴人是在黃
    燈轉換紅燈時，因趕時間上班而闖紅燈。(二)左轉車待轉，並
    非因對方來車流量大而待轉，而係因上訴人已衝至左轉車輛
    前面，致左轉車不敢貿然行駛，被上訴人丙○○專注車前狀
    況而未注意左右來車，無任何過失可言。且因上訴人趕時間
    上班，在對向車輛轉換綠燈時未啟動前，已衝過中間線至左
    轉車前，始發生本件事故。故上訴人以：當時車流量甚大，
    不可能穿越車潮撞擊被上訴人丙○○所駕駛之小貨車一節，
    因而推論被上訴人丙○○闖紅燈云云，係其主觀臆測。(三)被
    上訴人丙○○於偵查中陳述上訴人「快速衝出」或「緩緩鑽
    出」，與本案無影響，蓋上訴人因未遵守交通號誌而導致本
    件車禍，則上訴人之時速快慢並非重點，無礙於過失責任歸
    屬。(四)上訴人所請求賠償之金額有違誤：1.醫療費用部分：
    (1)上訴人所提邱世宗中醫診所單據中，超過10筆以上之就診
    科別為「內科」，顯然與本事故無因果關係。(2)「林金獅國
    術館」非醫療機構，不得從事醫療行為，收據上復記載「兵
    役、訴訟無效」；至於「益聖中藥行」之藥品明細僅含糊記
    載「藥帖」、「中藥帖」或「壯骨藥帖」，上開費用是否與
    本件事故有因果關係，亦有疑問。2.證明書費部分：依最高
    法院66年第5 次民庭庭推總會決議意旨，就診斷證明之費用
    ，不得請求賠償。車輛事故鑑定及覆議費用，係為證明其損
    害而支出之費用，非因侵權行為所生之財產上損害，亦不得
    請求賠償。3.工作損失部分：上訴人所受之傷為「右肩鎖骨
    關節脫臼」外傷，為何長達16個月無法工作？4.機車修繕費
    用部分：依機車修繕單據記載日期為94年3 月，距事故發生
    已逾一年，應認此修繕費用與事故之發生無因果關係。5.精
    神慰撫金部分：上訴人所受「右肩鎖骨關節脫臼」之外傷，
    並非重傷，其餘生理機能未受損害，請求50萬元慰撫金過高
    等語抗辯。爰聲明：上訴駁回。
三、兩造不爭執之事實：
    於93年1月5日下午1時25 分左右，被上訴人丙○○駕駛車牌
    Ａ7-946 號被上訴人中華公司之營業小貨車，沿台北市○○
    ○路東向西方向行駛於第2 車道，行至長安東路與林森北路
    口，適上訴人騎乘車牌ＤＵＯ-955輕型機車沿林森北路南向
    北第3 車道亦行駛至路口，被上訴人丙○○之營業小貨車左
    前門與上訴人機車之右前車頭發生撞擊，上訴人人車倒地，
    受有右肩鎖關節脫臼之傷害等事實，有上訴人提出之馬偕紀
    念醫院診斷證明書在卷（原審調字卷第30頁），並有兩車之
    車損照片附卷可按（原審訴字卷第97-102頁），且經本院調
    取被上訴人丙○○涉嫌業務過失傷害之偵查卷宗查閱明確，
    復為被上訴人所不爭執，應堪信為真實。
四、本件重要爭點在於：(一)被上訴人丙○○就本件車禍之發生，
    應否負過失之責任？被上訴人中華公司應否負僱用人之連帶
    損害賠償責任？(二)上訴人請求之各項損害，有無理由？
五、被上訴人丙○○就本件車禍之發生應否負過失之責任？被上
    訴人中華公司應否負僱用人之連帶損害賠償責任？
    上訴人主張：本件車禍係因被上訴人丙○○闖紅燈及車速過
    快，是被上訴人丙○○應負過失之責任云云，惟為被上訴人
    所否認。經查：
  (一)上訴人於本件事故發生後約二小時，經警詢問肇事經過情形
    ，陳稱：伊當時因趕時間上班，未注意肇事地點路口號誌等
    語；而被上訴人丙○○於事故發生後約一小時半，經警詢問
    肇事經過，即陳述：當時其行車方向為綠燈直行云云，有臺
    北市政府警察局交通警察大隊檢送之交通事故談話紀錄表可
    參（原審訴字卷第91、92頁）。兩造為上開陳述時，最接近
    肇事時間，則兩造當時之記憶應最為鮮明，且最未考慮利害
    關係而為直接反應之陳述，與其後有翻異之陳述比較，自應
    以事故發生後最初之談話陳述最為可採。上訴人雖以：當時
    伊受傷，疼痛失去意識，陳述不具備證據能力云云置辯，惟
    據證人即承辦警員李燕霖證陳：上訴人意識清醒，因其有在
    談話記錄第9點：「您是否意識清醒接受詢問？」處勾選是
    ，並在後面簽名，且上訴人有說他沒有注意到號誌，他沒有
    說他有闖紅燈等語明確（板橋地方法院檢察署93年度他字第
    7007號偵卷第36頁，94年度偵續字第211號卷第16 頁），則
    上訴人上開辯解，即無可採。
  (二)本件事故發生時，因警方未尋得其他目擊證人，則自上訴人
    、被上訴人丙○○於事故發生後於意識清醒之最初陳述可知
    ：上訴人當時根本不知自己所行車道之交通號誌，被上訴人
    丙○○則自始陳述直行綠燈，依上訴人最初陳述根本未提及
    被上訴人丙○○闖紅燈一事。另依交通事故現場圖所載，系
    爭路段之速限為50公里（原審訴字卷第95頁），而被上訴人
    丙○○駕駛之車輛於現場留有左後輪2.1公尺，右後輪6.4公
    尺之煞車痕跡（原審訴字卷第89頁），比對汽車煞車距離、
    行車速度及道路摩擦係數對照表，被上訴人丙○○當時行車
    時速在35公里左右，並未超過該路段50公里之速限規定，核
    無上訴人指摘之被上訴人丙○○車速過快、並未煞車之情事
    。再觀卷附之道路交通事故現場圖（原審訴字卷第89頁），
    車禍發生時，被上訴人丙○○之車輛已越過長安東路，行駛
    至林森北路口，車頭微向右偏，亦與被上訴人丙○○所辯：
    伊直行，發現上訴人突然行駛過來，即行煞車並向右閃避之
    情相符，是卷附並無任何證據足資證明被上訴人丙○○有未
    注意車前狀況之情事。
  (三)本件行車事故係因係一方違反號誌管制而肇致，為兩造不爭
    執之事實，復尋無其他目擊證人，則依上訴人及被上訴人丙
    ○○之最初談話記錄，應係上訴人違反號誌管制，臺北市車
    輛行車事故鑑定委員會鑑定亦同此認定，此有鑑定意見書可
    參（原審訴字卷第68頁）。上訴人嗣於申請覆議時改稱：被
    上訴人丙○○係搶黃燈才肇事云云，惟上訴人於最初係陳稱
    不知肇事地點路口之交通號誌，其後始改陳，已有可疑；況
    依臺北市政府警察局交通警察大隊檢送之肇事現場號誌運作
    表所載（原審訴字卷第94頁），被上訴人丙○○之行駛方向
    號誌若為上訴人所指之黃燈，則上訴人行車方向號誌為紅燈
    ，可見縱依上訴人覆議時之陳述，本件事故仍係因上訴人違
    反號誌管制，於紅燈時貿然通過路口而肇致，台北市車輛行
    車事故鑑定覆議委員會為上開相同結論之鑑定，有該委員會
    鑑定覆議意見書附於偵查卷內足憑（板橋地方法院檢察署93
    年度他字第7007號偵卷第56、59頁）。
  (四)上訴人於本件訴訟中，另辯稱：本件事故應係發生於當天13
    時25分至28分間；當天伊見燈號轉為綠燈時騎過去，而被上
    訴人丙○○係搶黃燈不及，變成搶紅燈，伊於其前申請覆議
    時記載被上訴人丙○○「搶黃燈」，實係因漏記「搶黃燈不
    及致搶紅燈」云云。惟查本件肇事現場燈號之判斷，係依據
    當事人陳述，並非以案發時間作為參考，是車禍發生之確實
    時間，不影響本件肇事原因之認定。另上訴人前後陳述不一
    ，說詞反覆，而人之記憶會隨時間而逐漸模糊，為公眾周知
    之理，依理當以上訴人距離事故發生最近、直接反應之談話
    記錄為可採信，其於本件訴訟中始稱：伊見其所行車道之燈
    號轉為綠燈，始騎過去云云，即無足取。另上訴人於覆議時
    如認為被上訴人丙○○搶紅燈，直接記載即可，何需繁複、
    畫蛇添足指稱「搶黃燈不及，致搶紅燈」？顯違常理，益見
    上訴人為求勝訴而臨訟編織說詞，自無可採。
  (五)上訴人又指摘：被上訴人丙○○於偵查中陳述：因左側有待
    轉汽車，致無法注意到上訴人等語，惟被上訴人丙○○駕駛
    小貨車，駕駛座較一般自小客車為高，視野較廣，如何會因
    左側有汽車待轉而無法看到左側來車﹖被上訴人丙○○左側
    既有汽車待轉，依經驗法則，可知當時對向來車甚多，則上
    訴人如何穿過車流甚大的對向車道，撞及被上訴人丙○○？
    況被上訴人丙○○於偵查中辯稱：上訴人係「慢慢的」從車
    陣縫細中「鑽」出，亦與車輛待轉的前提不符，可見被上訴
    人丙○○所言矛盾，反足以令人相信丙○○之行車號誌並非
    綠燈，而係紅燈等節。惟查：
    1.被上訴人丙○○雖駕駛車貨車，其駕駛座雖較一般自用小
      客車為高，視野固應較廣，惟其駕駛之車道既為綠燈，左
      側又有汽車待轉，擋住視線，則被上訴人丙○○信賴交通
      號誌之指示，專注車前狀況，而未注意左方來車，亦與常
      情無違。至於左側有車待轉，究係上訴人主張之對向車道
      車輛眾多致無法轉入，抑係被上訴人主張之上訴人已衝至
      左轉車輛前面，左轉車因而不敢行駛，因無其他證據足資
      判斷尚難認定，自無從以被上訴人丙○○之左側有車待轉
      即得認定係因對向車道車輛眾多，並進而認定上訴人所行
      車道為綠燈。
    2.又本件車禍肇事原因重點在於何人違反號誌管制，則被上
      訴人丙○○於偵查中所述：上訴人「慢慢」從車陣中鑽出
      ，與肇事原因無涉，而無再予探究之必要。
  (六)按民事訴訟如係由原告主張權利者，應先由原告負舉證之責
    ，若原告先不能舉證，以證實自己主張之事實為真實，則被
    告就其抗辯事實不能舉證，或其所舉證據尚有疵累，亦應駁
    回原告之請求，最高法院17年上字第917號 判例著有明文。
    據上以觀，上訴人主張被上訴人丙○○闖紅燈及車速過快云
    云，與自己事故發生後最初之陳述不符，且未舉出任何證據
    以實其說。而被上訴人丙○○已將車頭偏右及煞車，雖仍無
    法避免與上訴人發生碰撞，應認其於避免本件行車事故之發
    生，已盡相當之注意，本件上訴人並未盡其舉證之責，且被
    上訴人丙○○亦經板橋地方法院檢察署檢察官以94年度偵字
    第5978號為不起訴處分，雖經上訴人再議，檢察官仍為94年
    度偵續字第211號不起訴處分， 再經臺灣高等法院檢察署以
    94年度上聲議字第4237號處分書駁回再議確定；上訴人復聲
    請交付審判， 仍經板橋地方法院以95年度聲判字第1號駁回
    聲請在案，亦有上開不起訴處分書、刑事裁定可按（原審訴
    字卷第84-86、000-0-000-0，本院卷第31-33、71-76頁）。
    是故，上訴人主張被上訴人丙○○應就本件車禍負過失責任
    ，因而訴請被上訴人丙○○應負侵權行為之賠償責任，及被
    上訴人中華公司應負僱用人之連帶賠償責任等節，洵屬無據
    ，不應准許。
六、上訴人請求之各項損害，有無理由？
    依上所述，卷附並無證據證明被上訴人丙○○應就本件車禍
    負侵權行為之責任，則上訴人主張之各項損害，及請求本院
    調查有關各項損害之證據，即無審酌及調查之必要。
七、綜上所述，上訴人依侵權行為之法律關係，請求被上訴人連
    帶賠償100 萬元及自原審起訴狀繕本送達翌日起算之法定遲
    延利息，為無理由，應予駁回。原審為上訴人敗訴之判決，
    及駁回其假執行之聲請，並無不合。上訴意旨指摘原判決不
    當，求予廢棄改判，為無理由，應予駁回。
八、據上論結：本件上訴為無理由，依民事訴訟法第449條第1項
    、第78條，判決如主文。
中    華    民    國    95    年    8    月     9     日
                  民事第一庭   審判長法  官  張耀彩
                                     法  官  盧彥如
                                     法  官  林金吾
正本係照原本作成。
不得上訴。
中    華    民    國    95    年    8    月     9     日
                                     書記官  張淑芳


司法院資訊處製作；財團法人民間司法改革基金會備份。
